臺灣新北地方法院刑事判決　　　　　　　110年度訴字第149號
公　訴　人　臺灣新北地方檢察署檢察官
被　　　告　楊博宇（原名楊瑞霖）　



上列被告因偽造文書等案件，經檢察官提起公訴（109 年度軍偵
字第54號），被告於準備程序進行中就被訴事實均為有罪之陳述
，經本院合議庭裁定由受命法官獨任進行簡式審判程序，並判決
如下：
    主  文
丙○○共同犯行使偽造私文書罪，處有期徒刑肆月，如易科罰金
，以新臺幣壹仟元折算壹日，未扣案如附表所示文書上偽造之「
乙○○」署名共陸枚，均沒收之。
    事  實
一、丙○○意圖為自己不法之所有，並與某真實姓名年籍不詳，
    自稱「林靖凱」之男子（無證據證明未成年）共同基於行使
    偽造私文書、詐欺取財及冒用身分使用他人遺失之國民身分
    證之單一犯意聯絡，由丙○○於民國108 年7 月21日晚間8
    時許，持「林靖凱」交付之乙○○國民身分證及全民健康保
    險卡（前於107 年2 月間遺失），前往址設新北市○○區○○路000 號之遠傳電信股份有限公司（下稱遠傳電信公司）
    國慶直營門市，接續在如附表「文書名稱」欄所示文書之「
    欄位」欄上偽造「乙○○」之署名共6 枚，用以表示乙○○
    同意依據各該申請書條款申辦預付卡門號、申請門號續約服
    務之意思，而偽造如附表所示之私文書，連同乙○○之國民
    身分證、全民健康保險卡持向遠傳電信公司申辦門號及續約
    而行使之，致不知情之遠傳電信公司門市人員甲○○因而陷
    於錯誤，誤認係乙○○本人申辦預付卡門號及續約，審核通
    過如附表所示門號之申請及續約，足以生損害於乙○○及遠
    傳電信公司對於門號審核及客戶管理之正確性。丙○○以此
    方式詐得如附表編號1 至5 所示門號之SIM 卡及續約申請所
    搭配之IPhone XR 128G手機1 組，旋將上開SIM 卡及手機交
    付「林靖凱」。嗣乙○○於108 年7 月22日晚間9 時5 分許
    ，接獲遠傳電信公司客服簡訊告知門號續約成功，驚覺其身
    分遭冒用，報警處理後，始查悉上情。
二、案經乙○○訴由新北市政府警察局板橋分局移請臺灣新北地
    方檢察署檢察官偵查起訴。
    理  由
一、程序部分
    被告丙○○所犯均係死刑、無期徒刑、最輕本刑為3 年以上
    有期徒刑以外之罪，亦均非高等法院管轄第一審之案件。其
    於準備程序進行中就前揭被訴事實均為有罪之陳述，經受命
    法官告知簡式審判程序之旨，並聽取其與公訴人之意見後，
    本院認無不得或不宜改依簡式審判程序進行之情事，依刑事
    訴訟法第273 條之1 第1 項、第284 條之1 規定，裁定本案
    由受命法官獨任進行簡式審判程序。
二、認定事實所憑之證據及理由
    上揭犯罪事實，業據被告於警詢、偵訊及本院審理時供承不
    諱（見軍偵卷第8 頁、第9 頁、第101 頁至第103 頁、本院
    訴卷第166 頁、第179 頁），並經證人即告訴人乙○○、證
    人即事後購得上開IPhone XR 128G手機之吳明龍、楊濤、黃
    世億、證人即遠傳電信公司門市人員甲○○、周玨慧於警詢
    時、證人甲○○於本院審理時證述明確（見軍偵卷第12頁、
    第15頁至第17頁、第20頁、第21頁、第24頁、第28頁、第30
    頁、本院訴卷第160 頁至第166 頁），且有續約服務申請書
    1 紙、預付卡申請書5 紙、告訴人身分證、健保卡正反面影
    本、告訴人提出之未申請門號聲明/ 申辦門號切結/ 證號自
    建解除控款申請書暨身分證正反面影本、讓渡切結書、監視
    錄影畫面擷圖各1 紙、證人吳明龍提供之對話紀錄擷圖2 紙
    可稽（見軍偵卷第43頁至第65頁、第75頁、第83頁、第85頁
    、第86頁），足徵被告上開任意性之自白與事實相符，應堪
    採信。本案事證已臻明確，被告犯行均堪以認定，俱應依法
    論科。
三、論罪科刑：
  ㈠核被告所為，係犯刑法第216 條、第210 條之行使偽造私文
    書罪、同法第339 條第1 項之詐欺取財罪及戶籍法第75條第
    3 項後段之冒用身分而使用他人遺失之國民身分證罪。
  ㈡被告偽造告訴人署名之行為，係偽造私文書之部分行為，而
    偽造私文書之低度行為，為行使之高度行為所吸收，不另論
    罪。又被告本案犯行，係於密切接近之時間、同一地點實施
    ，且均係冒用告訴人名義申辦門號、申請續約，侵害法益同
    一，顯係基於單一犯罪決意而為之，各該舉動之獨立性極為
    薄弱，難以強行分開，在刑法評價上，以各視為數個舉動之
    接續施行，合為包括之一行為予以評價較為合理，應論以接
    續犯。
  ㈢共犯
    被告與「林靖凱」就本案犯行，有犯意聯絡及行為分擔，應
    論以共同正犯。
  ㈣想像競合
    被告以一行為觸犯上開數罪名，為想像競合犯，應從一重之
    行使偽造私文書罪論處。
  ㈤併予審理
    起訴書已載明被告冒用告訴人身分而使用其國民身分證之事
    實，所犯法條欄雖漏載戶籍法第75條第3 項後段之冒用身分
    而使用他人遺失之國民身分證罪，仍為起訴效力所及，本院
    應併予審酌。
  ㈥科刑
    爰以行為人之責任為基礎，審酌被告未經告訴人同意或授權
    ，冒用告訴人名義而為本案犯行，造成告訴人之損害，並影
    響遠傳電信公司對於門號審核、客戶管理之正確性，所為實
    屬不該。惟斟酌其犯罪之動機、目的、手段尚屬平和，又告
    訴人發現上情，隨即向遠傳電信公司申請取消本案預付卡門
    號及續約，所生損害尚屬有限，另其有詐欺前科，有臺灣高
    等法院被告前案紀錄表可查，品行不佳，又其自稱現就讀碩
    士班，無工作，經濟是由家人資助，與父母同住，房子是父
    母的，不知道之前有無結婚，沒有小孩，名下無財產等語（
    見本院訴卷第179 頁），並考量其犯後坦承犯行之態度等一
    切情狀，量處如主文所示之刑，並諭知易科罰金之折算標準
    ，以資懲儆。
四、沒收
  ㈠被告於如附表「文書名稱」欄所示文書之「欄位」欄偽造乙○○之署名共6 枚，為其所偽造之署名，不問屬於犯人與否
    ，均應依刑法第219 條規定沒收之。而如附表所示文書既已
    交付遠傳電信公司留存，自非屬被告所有，爰不予宣告沒收
    。
  ㈡被告因本案犯行，詐得如附表編號1 至5 所示之門號SIM 卡
    及IPhone XR 128G手機1 組，業如前述。惟被告於偵訊及本
    院審理時，俱稱上開物品已交付「林靖凱」，其並未因本案
    獲得任何利益等語（見軍偵卷第102 頁、本院審訴卷第70頁
    、訴卷第179 頁），而本案亦無證據證明被告取得上開物品
    ，爰不予宣告沒收。
據上論斷，應依刑事訴訟法第273 條之1 第1 項、第299 條第1
項前段，戶籍法第75條第3 項後段，刑法第11條前段、第28條、
第216 條、第210 條、第339 條第1 項、第55條、第41條第1 項
前段、第219 條，判決如主文。
本案經檢察官魏子凱偵查起訴，由檢察官張啟聰到庭執行公訴。
中    華    民    國   110    年    10    月    26    日
                  刑事第十庭      法  官       謝梨敏
上列正本證明與原本無異。
如不服本判決，應於送達後20日內敘明上訴理由，向本院提出上
訴狀，上訴於本院第二審合議庭 (應附繕本) 。其未敘述上訴理
由者，應於上訴期間屆滿後20日內向本院補提理由書「切勿逕送
上級法院」。
                                  書記官       林蔚然
中    華    民    國   110    年    10    月    28    日
附錄本判決論罪之法律條文：
戶籍法第75條
意圖供冒用身分使用，而偽造、變造國民身分證，足以生損害於
公眾或他人者，處5 年以下有期徒刑、拘役或科或併科新臺幣50
萬元以下罰金。
行使前項偽造、變造之國民身分證者，亦同。
將國民身分證交付他人，以供冒名使用，或冒用身分而使用他人
交付或遺失之國民身分證，足以生損害於公眾或他人者，處3 年
以下有期徒刑、拘役或科或併科新臺幣30萬元以下罰金。
 
中華民國刑法第216條
行使第210 條至第215 條之文書者，依偽造、變造文書或登載不
實事項或使登載不實事項之規定處斷。
 
中華民國刑法第210條
偽造、變造私文書，足以生損害於公眾或他人者，處5 年以下有
期徒刑。
 
中華民國刑法第339條
意圖為自己或第三人不法之所有，以詐術使人將本人或第三人之
物交付者，處5 年以下有期徒刑、拘役或科或併科50萬元以下罰
金。
以前項方法得財產上不法之利益或使第三人得之者，亦同。
前二項之未遂犯罰之。
 
 附表
┌──┬─────┬──────┬──────┬───┬────────┬───┐
│編號│申請日期  │遠傳電信門號│文 書 名 稱 │欄位  │偽造之署押及數量│備註  │
├──┼─────┼──────┼──────┼───┼────────┼───┤
│ 1  │108 年7 月│0000000000  │預付卡申請書│申請人│「乙○○」署名1 │預付卡│
│    │21日晚間8 │            │（見軍偵卷第│簽章  │枚              │門號  │
│    │時許      │            │49頁）      │      │                │      │
├──┼─────┼──────┼──────┼───┼────────┼───┤
│ 2  │同日晚間8 │0000000000  │預付卡申請書│申請人│「乙○○」署名1 │同上  │
│    │時5分許   │            │（見軍偵卷第│簽章  │枚              │      │
│    │          │            │47頁）      │      │                │      │
├──┼─────┼──────┼──────┼───┼────────┼───┤
│ 3  │同日晚間8 │0000000000  │預付卡申請書│申請人│「乙○○」署名1 │同上  │
│    │時10分許  │            │（見軍偵卷第│簽章  │枚              │      │
│    │          │            │51頁）      │      │                │      │
├──┼─────┼──────┼──────┼───┼────────┼───┤
│ 4  │同日晚間8 │0000000000  │預付卡申請書│申請人│「乙○○」署名1 │同上  │
│    │時14分許  │            │（見軍偵卷第│簽章  │枚              │      │
│    │          │            │53頁）      │      │                │      │
├──┼─────┼──────┼──────┼───┼────────┼───┤
│ 5  │同日晚間8 │0000000000  │預付卡申請書│申請人│「乙○○」署名1 │同上  │
│    │時18分許  │            │（見軍偵卷第│簽章  │枚              │      │
│    │          │            │45-2頁）    │      │                │      │
├──┼─────┼──────┼──────┼───┼────────┼───┤
│ 6  │同日晚間9 │0000000000  │續約服務申請│申請人│「乙○○」署名1 │門號續│
│    │時11分許  │            │書（見軍偵卷│簽章  │枚              │約    │
│    │          │            │第43頁、第45│      │                │      │
│    │          │            │頁）        │      │                │      │
└──┴─────┴──────┴──────┴───┴────────┴───┘